臺灣苗栗地方法院行政訴訟判決  
110年度交字第63號
110年10月21日辯論終結
原      告  王本元  
被      告  交通部公路總局新竹區監理所

代  表  人  吳季娟  
訴訟代理人  賴姿伶  
上列當事人間交通裁決事件，原告不服被告於民國110年8月31日
竹監苗字第54-ZFC207141、54-ZFC205918號裁決，提起行政訴訟
，本院判決如下：
    主  文
被告民國110年8月31日竹監苗字第54-ZFC207141號、第54-ZFC2
  05918號裁決書均撤銷。
被告應返還原告已繳納罰鍰新臺幣6,000元。
訴訟費用新臺幣300元由被告負擔。
    事實及理由
壹、爭訟概要：原告於⑴民國110年7月13日下午1時29分許，駕駛
    其所有車號000-0000號自用小客車，行經國道三號103公里
    處時，自茄苳入口匝道右側車道向左變換車道至入口匝道左
    側車道時，未使用方向燈；⑵又於同日下午1時30分許，行經
    國道三號南向104.4公里處時，自外側車道向左變換車道至
    中線車道時，未全程使用方向燈；⑶再於同日下午1時30分許
    ，行經國道三號南向105.7公里處時，自內側車道向右變換
    車道至中線車道時，未全程使用方向燈。經民眾分別於110
    年7月16日、同年月19日檢舉後，由內政部警政署國道公路
    警察局第六公路警察大隊竹林分隊（下稱竹林分隊）分別製
    發舉發違反道路交通管理事件通知單3紙；其後被告於110年
    8月31日分別製發裁決書（⑴竹監苗字第54-ZFC205884、⑵第5
    4-ZFC207141號、⑶54-ZFC205918號），均以「行駛高速公路
    未依規定變換車道」為由，依道路交通管理處罰條例（下稱
    道交條例）第33條第1項第4款規定，分別處原告罰鍰新臺幣
    （下同）3,000元，並各記違規點數1點（以下就裁決書⑵、⑶
    稱原處分），原告並已繳納罰鍰共計9,000元，原告不服原
    處分而提起本訴。
貳、原告經合法通知，未於言詞辯論期日到場，核無行政訴訟法
    第237條之9第1項、第236條、第218條準用民事訴訟法第386
    條各款所列情形，爰依被告聲請，由其一造辯論而為判決。
參、實體部分
一、原告主張：原告當日駕駛上開車輛行駛高速公路，因方向燈
    半路故障而不知情遭違規舉發，原告對違規事實不爭執，然
    1分鐘內開出3張罰單，是否有違比例原則，原告就裁決書⑴
    無意見，但認為裁決書⑵、⑶（即原處分）已違反禁止過度原
    則，請求撤銷原處分並返還已繳納之罰鍰6,000元等語。並
    聲明：如主文第1、2項所示。
二、被告則以：經被告審視舉發單位所提供之影像光碟，原告違
    規事實明確，而該等違規行為係不同行為變換不同車道終了
    後再次為之，而非連續為之，非屬同一行為，依行政罰法第
    25條規定予以分別處罰，並未違反一行為不二罰原則，原處
    分應屬適法等語，資為抗辯。並聲明：原告之訴駁回。
三、本院之判斷
  ㈠按行政違規行為之次數並非純粹以自然行為概念為界定標準
    ，而應從法規範所欲維護之法益狀態予以評價。…依道交條
    例第85條之1第2項第1款之規範目的，如其違規地點相距未
    達6公里、違規時間相隔未達6分鐘或未行駛經過一個路口，
    即應論以單一違規行為；若其違規地點相距6公里以上、違
    規時間相隔6分鐘以上或行駛經過一個路口以上，則得連續
    舉發，此於交通勤務警察或依法令執行交通稽查任務人員依
    道交條例第7條之2規定逕行舉發案件，固得直接適用，然公
    路主管或警察機關受理道交條例第7條之1規定之民眾檢舉舉
    發案件，雖非屬同條例第7條之2之情形，惟如警方自己執行
    舉發案件時尚且受前揭規定之拘束，而作為補充警方逕行舉
    發時合法取證資訊之民眾檢舉舉發案件，既同具當場不能掣
    單舉發之類似情狀，自應受前揭規定之拘束為宜。故基於二
    者本質上之類似性，道交條例第7條之1之民眾檢舉舉發案件
    亦應類推適用上開規定之違反義務次數判斷標準，以評價檢
    舉之違規行為次數後，掣單舉發，始符道交條例第85條之1
    第2項第1款之規範意旨（高雄高等行政法院110年度交上字
    第29號、臺中高等行政法院110年度交上字第12號、110年度
    交上字第10號、臺北高等行政法院109年度交上字第307 號
    、109年度交上字第132號判決意旨參照）。經查：
　⒈原告當日確有爭訟概要⑴至⑶所示之先後未依規定變換車道行
    為，業據本院勘驗被告提出之採證檔案予以確認（交字卷〈
    下同〉第120頁、第65至66頁勘驗筆錄），並為兩造所不爭執
    （第21、66頁），自堪認定。
　⒉又本件係分別於110年7月16日、同年月19日經民眾檢舉後，
    由竹林分隊分別於同年月30日、同年8月23日製發舉發違反
    道路交通管理事件通知單3紙，認原告「行駛高速公路未依
    規定變換車道（未依規定全程使用方向燈）」、「行駛高速
    公路未依規定變換車道（未依規定全程使用方向燈）」、「
    行駛高速公路未依規定變換車道（行駛高速公路未依規定變
    換車道＜未依規定全程使用方向燈＞）」（第23至27通知單）
    ，該通知單分別於110年8月5日、同年月27日送達原告（第7
    9至83頁傳真查詢國內各類掛號郵件查單）；其後被告於110
    年8月31日分別製發裁決書（竹監苗字第54-ZFC205884、第5
    4-ZFC207141號、54-ZFC205918號），均以「行駛高速公路
    未依規定變換車道」為由，依道交條例第33條第1項第4款規
    定，分別處原告罰鍰3,000元，並各記違規點數1點，上開裁
    決書均於同年9月2日送達原告（第95頁送達證書），原告並
    於同年8月27日繳納罰鍰共計9,000元（第29頁交通部公路總
    局自行繳納款項收據）。
　⒊則本件雖屬道交條例第7條之1之民眾檢舉舉發案件，然依上
    所述，仍應類推適用同條例第85條之1第2項第1款關於連續
    舉發限制之規定，方屬適法。故該款既規定「有第33條第1
    項、第2項之情形，其違規地點相距6公里以上、違規時間相
    隔6分鐘以上或行駛經過一個路口以上者，得連續處罰」，
    已將本件所涉之「未依規定變換車道」於立法上規定為規範
    意義上一行為，自不能以自然意義上一行為判斷行為數，而
    應以上開標準判斷得否對原告上開違規行為連續處罰。故原
    告上開3次未依規定變換車道之行為，於自然意義上或屬數
    行為，然因上開標準，被告自僅能對原告所為爭訟概要⑴之
    未依規定變換車道違規行為處罰（即裁決書⑴），惟就原告
    後續所為爭訟概要⑵、⑶之未依規定變換車道行為，因與爭訟
    概要⑴所示違規行為距離未相距6公里以上、時間亦未相隔6
    分鐘以上，且經本院勘驗被告提出之採證檔案後，上開違規
    地點均未經過交流道（第120頁勘驗筆錄），自受上開連續
    處罰限制之拘束，而不得連續處罰（即裁決書⑵、⑶）。
　㈡綜上，被告所為原處分（即裁決書⑵、⑶），違反道交條例第8
    5條之1第2項第1款連續舉發限制之規定，已有違誤，原告求
    予撤銷，即屬有據，爰將該等裁決書撤銷之，並依原告請求
    命被告返還已繳納之罰鍰共計6,000元。
四、本件事證已臻明確，兩造其餘攻擊防禦方法及訴訟資料，經
    本院審酌後核於本判決結果不生影響，爰不逐一論述，併此
    敘明。
五、本件第一審裁判費為300元，依行政訴訟法第98條第1項本文
    規定，應由敗訴之原告負擔，併依同法第237條之8第1項規
    定，確定第一審訴訟費用額如主文第2項所示。
六、結論：本件原告之訴為有理由，依同法第195條第1項前段規
    定，判決如主文第1項所示。
中　　華　　民　　國　　110 　年　　10　　月　　29　　日
                  行政訴訟庭　法　官　劉奕榔
以上正本係照原本作成。
如不服本判決，應於判決送達後20日內，向本院提出上訴狀並表
明上訴理由（原判決所違背之法令及其具體內容或依訴訟資料可
認為原判決有違背法令之具體事實），其未載明上訴理由者，應
於提出上訴後20日內向本院補提理由書（上訴狀及上訴理由書均
須按他造人數附繕本，如未按期補提上訴理由書，則逕予駁回上
訴），並應繳納上訴裁判費新臺幣750元。
                              書記官  江秋靜
中　　華　　民　　國　　110 　年　　10　　月　　29　　日